【裁判字號】    94,交訴,41
【裁判日期】    950315
【裁判案由】    過失傷害等
【裁判全文】
臺灣臺北地方法院刑事判決              94年度交訴字第41號
公  訴  人  臺灣臺北地方法院檢察署檢察官
被      告  丙○○
上列被告因過失傷害等案件，經檢察官提起公訴（94年度偵字第
5280號），本院判決如下：
    主  文
丙○○因過失傷害人，處有期徒刑肆月。又駕駛動力交通工具肇
事，致人受傷而逃逸，處有期徒刑捌月。應執行有期徒刑拾月。
    事  實
一、丙○○於民國93年9月4日下午6時10分許，駕駛車牌號碼850
    1-DR號自小客車沿臺北縣石碇鄉縣平溪往石碇方向
    行駛，行經臺北縣石碇鄉永定村大湖格16號前「仙石府」處
    （即106號縣道55.1公里處），該處為繪設有行車分向線之
    雙向二車道，但並未繪設禁止超車、跨越或迴轉之分向限制
    線、禁止超車線或禁止變換車道線，該處速限為每小時40公
    里，丙○○本應注意汽車行駛時應注意車前狀況，尤其於跨
    越對向車道行駛時更應注意之，且行車速度應依標誌或標線
    之規定，依當時情況，天候晴、夜間有照明、路面為柏油鋪
    裝、乾燥、無缺陷及障礙物、視距良好，依客觀情形並無不
    能注意之情事，竟疏於注意，駕駛上開自小客車，以超越上
    開速限之每小時50公里行駛，並因欲超越前車而跨越至對向
    車道行駛，適有丁○○自「仙石府」步出欲穿越上開道路，
    且亦未注意左右來車，上開自小客車左前側因而撞及丁○○
    ，致丁○○受有右側臂神經叢損傷、右肱骨骨折、右側第一
    至第七肋骨骨折、右腓骨骨折、右肩胛骨骨折、左側第一肋
    骨骨折、右側氣胸之傷害，但右手臂之機能並未完全喪失其
    效用，丙○○明知其駕車肇事致人受傷，竟未停車察看及採
    取必要救護措施，仍駕車繼續行駛逃離現場，嗣因在場目擊
    之甲○○駕車自後追趕，於距事故現場1公里處追及丙○○
    ，丙○○返回現場後，臺北縣政府警察局新店分局深坑分駐
    所員警獲報趕赴現場，丙○○即於報場處理員警尚未確知肇
    事人姓名時，自首過失傷害犯行而接受裁判。
二、案經丁○○訴由臺北縣政府警察局新店分局報告臺灣臺北地
    方法院檢察署檢察官偵查起訴。
    理  由
一、證據能力之判斷：
    (一)查被告丙○○就過失傷害、公共危險犯行所為不利於己之
      供述，並無出於強暴、脅迫、利誘、詐欺、疲勞訊問、違
      法羈押或其他不正之方法，亦非違反法定障礙事由經過期
      間不得訊問或告知義務之規定而為，依刑事訴訟法第156
      條第1項、第158條之2規定，應認其有證據能力。
    (二)證人丁○○、甲○○、曾忠義、詹麗月、乙○○、鄭麗昭
      、謝幸二於審判外之陳述，被告並無於言詞辯論終結前就
      此等供述證據之證據能力聲明異議，且本院審酌上開陳述
      作成時之情況，亦認為適當，是依刑事訴訟法第159條之5
      規定，自有證據能力。
    (三)再查，本件認定犯罪事實所憑之非供述證據（詳見後述）
      ，均無違反法定程序而取得之情形，依刑事訴訟法第158
      條之4反面規定，自有證據能力。
二、訊之被告固不諱言有於93年9月4日下午6時10分許，駕駛車
    牌號碼8501-DR號自小客車沿臺北縣石碇鄉縣平溪往
    石碇方向行駛，行經臺北縣石碇鄉永定村大湖格16號前「仙
    石府」處（即106號縣道55.1公里處），以超越當地速限（
    每小時40公里）之每小時50公里時速行駛，且疏未注意車前
    狀況，撞及正欲穿越上開道路之丁○○，致丁○○受有上開
    傷害等情，惟矢口否認有何跨越對向車道行駛及肇事逃逸之
    情，辯稱：當時告訴人丁○○已站在道路中央，遭伊車左側
    撞擊後始倒往對向車道，並非伊跨越對向車道撞及甫進入道
    路之丁○○，伊當時不知道撞到何物，亦未懷疑撞到人，伊
    肇事後隨即減速欲停車折返察看，但因該處路旁無空地可資
    停車，前行約40公尺始找到空地，伊先打電話給同行駕駛前
    車之友人乙○○後，甲○○始駕車到場指伊撞到人，伊偕同
    甲○○返回現場始確知撞到人，並無肇事逃逸之行為及主觀
    犯意云云。經查：
    (一)被告於93年9月4日下午6時10分許，駕駛車牌號碼8501-DR
      號自小客車，沿臺北縣石碇鄉縣平溪往石碇方向
      行駛，行經臺北縣石碇鄉永定村大湖格16號前「仙石府」
      處（即106號縣道55.1公里處），該處為繪設有行車分向
      線之雙向二車道，但並未設置禁止超車、跨越或迴轉之分
      向限制線、禁止超車線或禁止變換車道線，限速為每小時
      40公里，當時天候晴、夜間有照明、路面為柏油鋪裝、乾
      燥、無缺陷及障礙物、視距良好，被告所駕車輛竟以每小
      時50公里之時速行駛，適有丁○○自「仙石府」步出欲穿
      越上開道路，上開自小客車左前側因而撞及丁○○，致丁○○受有右側臂神經叢損傷、右肱骨骨折、右側第一至第
      七肋骨骨折、右腓骨骨折、右肩胛骨骨折、左側第一肋骨
      骨折、右側氣胸之傷害等情，除據被告、證人即告訴人丁○○分別供、證述明確外，並有卷附道路交通事故現場圖
      、道路交通事故調查報告表、現場照片、行政院國軍退除
      役官兵輔導委員會臺北榮民總醫院診斷證明書等可資佐證
      ，此部分事實堪以認定；被告雖辯稱於發生本件車禍時並
      無跨越分向限制線行駛對向車道云云，然本件車禍發生時
      ，被告所駕車牌號碼8501-DR號自小客車確有為超越前車
      而跨越分向限制線行駛於對向車道等情，業據證人即告訴
      人丁○○、證人即現場目擊之甲○○、曾忠義、詹麗月、
      鄭麗昭、謝幸二分別證述明確，另觀諸道路交通事故現場
      圖及現場照片，被告所駕車牌號碼8501-DR號自小客車之
      方向燈殼碎片、左前方向燈殼、告訴人血跡、鞋子、事故
      發生時告訴人所捧香爐等物均分佈於106號縣道石碇往平
      溪方向車道（即被告行車方向之對向車道）之中間及外側
      ，足見被告所駕車牌號碼8501-DR號自小客車與告訴人之
      撞擊點係在被告行車方向車道之對向車道上，被告於其時
      確有跨越方向限制線行駛之情，實堪認定，卷附臺灣省行
      車事故覆議鑑定委員會府覆議字第9410661號覆議意見書
      亦同此認定，被告辯稱當時告訴人已站在道路中央，遭伊
      車左側撞擊後始倒往對向車道云云，顯非可採；按汽車行
      駛時應注意車前狀況，且行車速度應依標誌或標線之規定
      ，道路交通安全規則第93條第1項本文、第94條第3項定有
      明文，至上開事故發生地點僅繪設有行車分向線之雙向二
      車道，並未設置禁止超車、跨越或迴轉之分向限制線、禁
      止超車線或禁止變換車道線，已如前述，是以因超越前車
      於該處跨越對向車道行駛，雖無違反道路交通安全規則之
      規定，然跨越對向車道行駛時，理應較一般行駛於順向車
      道時更注意車前狀況，依當時客觀情形，被告亦無不能注
      意情事，竟於跨越對向車道行駛時，仍以超越當地速限之
      每小時50公里時速行駛，且疏未注意車前狀況，其有過失
      甚明，且被告因上開過失行為，致撞及告訴人，告訴人因
      而受有如上所述之傷害，傷害之結果與被告之過失行為間
      亦存有相當因果關係，綜上，本件被告過失傷害犯行已堪
      認定。
    (二)按刑法第10條第4項第4款所謂毀敗一肢以上之機能，係指
      一肢以上之機能完全喪失其效用而言，若臂骨雖經折斷，
      但醫治結果仍能舉動而僅不能照常者，祇可認為減衰機能
      ，要與毀敗全肢之機能有別，又毀敗一肢以上之機能，既
      設有專款規定，則傷害四肢之重傷，自以有被毀敗之情形
      為限，其同條第4項第6款所規定其他於身體或健康有重大
      不治或難治之傷害，即不包括傷害四肢在內，最高法院30
      年上字第445號判例意旨可資參照，查告訴人丁○○雖受
      有上開傷害，然右手臂並未完全喪失，仍具備右肩前屈曲
      、外展、肘屈曲、肘伸展、手指屈曲、伸直等功能，僅喪
      失腕伸展功能等情，有卷附行政院國軍退除役官兵輔導委
      員會臺北榮民總醫院94年8月19日北總企字第0940039866
      號、95年2月9日北總神字第0950002250號函可稽，告訴人
      所受傷害尚未達於毀敗一肢以上機能之程度，依前開說明
      ，仍屬普通傷害而非重傷害；另告訴人雖證稱：「（當時
      過馬路時有無先看左右來車？）我先看右邊沒車，再看左
      邊沒車再下階梯。（既然有看來車，為何沒有發現被告來
      車？）仙石府的右側5、60公尺處有一個轉彎，被告因車
      速很快，轉彎時又逆向越線，所以我第一次看的時候是沒
      有車，一跨下階梯就被撞到了。」等語（見偵卷第56 頁
      ），而謂其並無過失，然告訴人既係先觀察右側來車後，
      再觀察左側來車後即穿越道路，足見告訴人穿越道路前並
      未再觀察右側來車（即被告所駕車輛行向），因而未能即
      時發現被告所駕車輛，按行人於穿越上開未設有行人穿越
      道亦非禁止穿越之道路穿越道路時，本應注意左右無來車
      ，始可小心迅速穿越，道路交通安全規則第134條第5款定
      有明文，依當時客觀情形亦無不能注意之情形，告訴人竟
      疏未注意，率而穿越上開道路致與被告所駕上開車輛發生
      碰撞而受傷，其就本件傷害結果之發生亦與有過失，然其
      過失情節與被告之過失情節相較，仍以被告之過失情節較
      重，亦此敘明。
    (三)被告另辯稱並無肇事逃逸之行為及主觀犯意云云，然查：
      本件事故發生前，被告有看到一個行人出現在其面前，然
      後發生碰撞，有一個黑黑的物體向其車輛之擋風玻璃砸過
      來等情，業據被告自承在案（見偵卷第17頁反面），被告
      既已見到一行人出現在其面前，隨後與其所駕車輛發生碰
      撞，且摔落其擋風玻璃上，理應對於其駕車肇事致人受傷
      之情有所認識，且被告所駕車輛於事故後前擋風玻璃左側
      有明顯大片之破裂，有卷附現場照片可參，衡諸常情，於
      道路上撞及一大型物體、該大型物體並摔落前擋風玻璃而
      砸破前擋風玻璃時，理應對於可能撞及行人並致受傷乃至
      死亡之情有所認識，被告竟辯稱：不知道撞到何物，亦未
      懷疑撞到人云云，顯係事後狡辯卸責之詞，無可採信；又
      本件車禍發生後，被告所駕車牌號碼8501-DR號自小客車
      並未即行停車等情，業據被告自承屬實；且被告所駕上開
      車輛於肇事後並無減速靠邊準備停車，反而仍加速駛離等
      情，更據證人甲○○、詹麗月、鄭麗昭、謝幸二分別證述
      明確，是被告辯稱於肇事後隨即減速欲停車折返察看云云
      ，顯非可採；又被告於肇事後仍向前行駛，在場目擊之甲○○見狀駕車以每小時8、90公里之高速在後追趕，約追
      了1公里左右才超越被告所駕車輛，擋住被告去路而攔住
      被告，經告知被告撞到人，隨後偕同被告返回現場等情，
      業經證人甲○○證述明確（見本院94年12月1日審判筆錄
      ），且證人即與被告同行駕駛前車之被告友人乙○○亦證
      稱：伊於通過仙石府後曾接獲被告行動電話來電，被告向
      伊稱不知撞到何物，伊隨即停車折返，折返地點距離事故
      現場約1公里等語（同上審判筆錄），參以被告供稱：伊
      打電話給乙○○時，乙○○距離伊不遠，伊返回現場時，
      乙○○也抵達現場等語（見本院95年3月1日審判筆錄），
      足見被告確已駛離事故現場達1公里後始停車折返，被告
      辯稱僅向前行駛約40公尺即停車云云，自非可採；另被告
      雖辯稱因事故現場附近路旁無空地可資停車始繼續前行云
      云，然肇事現場往石碇方向路旁有多處停車地點可資停車
      ，並無不能停車而需繼續前行之情，業經證人甲○○證述
      明確（見本院94年12月1日審判筆錄），且訊之被告供稱
      ：當時伊打算開車折返事故現場，對向車道雖有來車，但
      車流量並不多等語（見本院95年3月1日審判筆錄），衡情
      被告情知撞到行人，若有折返現場察看及採取必要救護措
      施之意，理應迅即於車道中迴轉折返，允無先尋覓適當停
      車地點以供折返之必要，是被告上開辯解，顯非可採，被
      告確有肇事逃逸之犯行，亦堪認定。
    (四)被告雖有上開肇事逃逸犯行，然被告於偕同證人甲○○返
      回事故現場後，臺北縣政府警察局新店分局深坑分駐所員
      警始獲報趕赴現場，其時到場處理員警尚未確知過失傷害
      犯行之行為人為何人，被告即當場承認為肇事人而坦承犯
      行，有卷附臺北縣政府警察局新店分局道路交通事故肇事
      人自首情形紀錄表可稽，是有偵查犯罪權限之該管公務員
      於被告坦承過失傷害犯行前，既未知悉過失傷害犯行之犯
      罪人為何人，依最高法院20年上字第1721號判例意旨，被
      告仍屬對於過失傷害犯行自首而接受裁判，至被告肇事逃
      逸之犯行，被告始終均否認犯行，自無自首規定之適用，
      亦此敘明。綜上所述，本件事證明確，被告犯行堪以認定
      ，應依法論科。
二、核被告所為，係犯刑法第284第1項前段因過失傷害人罪、第
    185條之4駕駛動力交通工具肇事，致人受傷而逃逸罪，所犯
    2罪間，犯意各別、罪名有異，應分論併罰；被告於過失傷
    害犯行後，於該管公務員發覺前，自首而接受裁判，已如前
    述，應依刑法第62條前段規定，就過失傷害犯行部分減輕其
    刑；爰審酌被告肇事逃逸部分犯罪之目的、動機、告訴人所
    受傷害甚為嚴重、雖告訴人就過失傷害之結果亦與有過失，
    然被告過失情節仍甚重大、嗣後一再否認肇事逃逸犯行、飾
    詞狡辯，雖有賠償部分醫療費用，但迄今並未充分賠償告訴
    人之損害、告訴人亦表達不願原諒被告之意等一切情狀，分
    別量處如主文所示之刑，並定其應執行之刑。
據上論斷，應依刑事訴訟法第299條第1項前段，刑法第284條第1
項前段、第185條之4、第51條第5款、第62條前段，罰金罰鍰提
高標準條例第1條前段，判決如主文。
本案經檢察官於知慶到庭執行職務
中    華    民    國    95    年    3    月     15    日
                  刑事第十二庭  審判長法  官  李英豪
                                      法  官  曾正龍
                                      法  官  張永宏
以上正本證明與原本無異。
如不服本判決，應於判決送達後10日內，向本院提出上訴狀。
中    華    民    國    95    年    3    月    15    日
                                      書記官  林婉瑩
附錄本件論罪科刑法條全文
刑法第284條
因過失傷害人者，處6月以下有期徒刑、拘役或500元以下罰金，
致重傷者，處1年以下有期徒刑、拘役或500元以下罰金。
從事業務之人，因業務上之過失傷害人者，處1年以下有期徒刑
、拘役或1千元以下罰金，致重傷者，處3年以下有期徒刑、拘役
或2千元以下罰金。
刑法第185條之4
駕駛動力交通工具肇事，致人死傷而逃逸者，處6月以上5年以下
有期徒刑。


司法院資訊處製作；財團法人民間司法改革基金會備份。
